臺灣臺南地方法院刑事判決
上　訴　人　丁○○
即　被　告
上列上訴人即被告因妨害公務案件，不服本院中華民國九十五年
九月十八日九十五年度簡字第二九一二號第一審判決（聲請案號
：九十五年度偵字第一０九二０號），提起上訴，本院判決如下
：
    主  文
上訴駁回。
    事  實
一、緣丁○○於民國（下同）九十五年七月九日凌晨一時許，在
    臺南市○區○○路一一二二巷五二號前，無故攔下素不相識
    正準備停車之乙○○，並質問為何跟蹤他以及是否為其父親
    之死亡負責等語，並出手毆打乙○○之頭部（傷害部分未據
    告訴），乙○○遭毆打後，旋開車前往臺南市警察局第五分
    局和緯派出所報案，並要求警員己○○駕車尾隨陪同返家，
    己○○即依法執行公務保護乙○○返家，途經丁○○位於臺
    南市○區○○路一一二二巷三六號居所前馬路時，丁○○再
    次攔下乙○○所駕駛之車輛，己○○見狀立即下車勸導。丁○○明知己○○身著警察制服依法執行公務中，竟基於妨害
    公務之犯意，以出手拉扯己○○衣襟之強暴方式，致己○○
    重心不穩摔倒在地，而受有左膝挫傷之傷害（傷害部分未據
    告訴），己○○隨身配備之錄音機（聲請簡易判決處刑書誤
    載為無線電）亦因此掉落在地，丁○○發現後隨即撿拾攜入
    前址居所內，復自屋內手持棍子外出揮舞阻止己○○取回錄
    音機。迨至支援警力到場後，執勤員警始依現行犯之規定逮
    捕丁○○。
二、案經臺南市警察局第五分局報告臺灣臺南地方法院檢察署檢
    察官偵查起訴。
    理  由
壹、程序方面
一、按證人、鑑定人依法應具結而未具結者，其證言或鑑定意見
    ，不得作為證據；又被告以外之人於審判外之言詞或書面陳
    述，除法律有規定者外，不得作為證據，刑事訴訟法第一百
    五十八條之三、第一百五十九條第一項分別定有明文。查證
    人乙○○九十五年七月九日警詢時之證述，證人乙○○、己○○九十五年七月二十四日於檢察事務官調查時之證述，俱
    屬被告以外之人於審判外之陳述，又未經法定具結程序，復
    無法定得以回復證據能力規定之適用，且經被告爭執其證據
    能力在案，是以，依前開規定，證人乙○○、己○○之前開
    供述證據自無證據能力。
二、次按檢察官、檢察事務官、司法警察官或司法警察，因追躡
    現行犯或逮捕脫逃人，有事實足認現行犯或脫逃人確實在內
    者，雖無搜索票，得逕行搜索住宅或其他處所，而前開搜索
    由司法警察官或司法警察為之者，應於執行後三日內報告該
    管檢察署檢察官及法院。若搜索執行後未陳報該管法院或經
    法院撤銷者，審判時法院得宣告所扣得之物，不得作為證據
    ，刑事訴訟法第一百三十一條第一項第二款、第三項、第四
    項分別定有明文。查承辦本案之臺南市警察局第五分局和緯
    派出所員警以被告乃涉犯刑法第一百三十五條第一項妨害公
    務案件之現行犯，於九十五年七月九日凌晨至被告前開居所
    逮捕被告，並依逕行搜索之程序在被告居所內扣得鐵棍一枝
    ，然查前開逕行搜索程序，未依法陳報本院，被告亦否認前
    開扣案鐵棍之證據能力，是以，本院審酌此部分證據能力之
    認定，並不影響人權保障及公共利益，而無刑事訴訟法第一
    百五十八條之四規定應回復證據能力之情事，認應依前開法
    條規定，應認扣押之鐵棍一枝無證據能力。
三、再按除顯有不可信之情況外，公務員職務上製作之紀錄文書
    、證明文書得為證據，刑事訴訟法第一百五十九條之四亦定
    有明文。查警卷所附員警己○○九十五年七月九日依職務所
    製作之職務報告書一份、照片八幀（警卷第六至七頁），均
    係承辦本案之員警職務上所製作或拍攝者，另觀之職務報告
    內容均係有關本案案發經過，核與證人即員警己○○於本院
    審理時到庭證述內容相符，而照片內容均係員警己○○所受
    傷勢，被告丁○○經逮捕後於警局之情況，以及被告居所前
    之景象等情，均無顯不可信之情況，雖被告經本院詢問對此
    部分物證證據能力之意見時，保持緘默，未明確否認前開物
    證之證據能力，為免爭執，本院仍依前開法條規定諭知此部
    分物證應有證據能力，合先敘明。
貳、得心證之理由
一、訊據被告否認有何對員警己○○施以強暴之行為，並辯稱：
    因員警己○○擋住返家之去路，而不小心撞及員警己○○，
    致員警己○○跌倒，配備錄音機亦因而掉落地面，但因掉落
    處係被告居所之土地，且無法確知錄音機確係員警己○○持
    有者，故將錄音機攜入屋內，期間均未對員警己○○施以強
    暴，反係員警未持搜索票直接進入被告居所執行逮捕云云。
二、惟據證人乙○○於本院審理時到庭證稱：「（九十五年七月
    九日凌晨一時許，你在家門口發生何事）我當時做夜市回來
    ，要停車時，丁○○前來，問我為何跟蹤他。我準備停車，
    丁○○就拉我衣服，並對我揮拳，並打我頭部。我因害怕，
    直接開車到和緯派出所，叫警員保護我。警員陪我回來時，
    丁○○就在路中將我攔下。我馬上叫在後的警員，警員下車
    幫我處理」、「（丁○○有無對你說要對其父親的死負責）
    有。我覺得丁○○當時神智不清，我有聞到酒味。之後問我
    笑何事，我說我沒有笑，之後問我他父親及家中動物的死，
    是否要負責，我根本不知道何事」、「（警員下車後，你人
    在何處）在車上。我不敢下車」、「（你或己○○站立地點
    ，有無阻礙丁○○的進出）沒有。我叫警員陪我回到我巷子
    時，丁○○就站在路中間擋我，我不敢開車向前，就停下來
    」、「（己○○向前勸他時，己○○站在何處）我在車內往
    前看，己○○站在我左手邊，是靠馬路中間，丁○○站我右
    邊，比較靠他家位置」、「（你們的位置是否阻礙丁○○通
    行）沒有」、「（在車上，有無看到丁○○與警員發生何事
    ）丁○○與警員拉扯。警員一開始是在勸他，之後丁○○有
    到屋內拿出棍子要打警員」、「（有無看到己○○做何事）
    拉扯時，己○○跌倒，東西落掉地上，衣、褲有破掉」、「
    （員警配備掉落地點）馬路上」、「我認識在場之己○○。
    他就是與丁○○發生拉扯的警員」、「拉扯時，警員的配備
    掉落地上，我不知道那是什麼東西，丁○○撿起後拿進屋內
    」、「（你有無看到丁○○拿鐵棍出來）是很長的棍子，但
    不知道是何材質」、「（自何處拿出來）丁○○的屋內」、
    「（看到丁○○自屋內拿東西出來，做何動作）拿棍子對警
    員嗆聲」、「（過程中，有無看到丁○○的棍子到己○○或
    作勢揮舞）只有揮舞」等語明確，查證人乙○○與被告並不
    相識，僅因受被告無故攔阻傷害，至警局報案要求員警己○○陪同返家，且於被告對員警己○○施以強暴之過程中，全
    程在場親見親聞，而所為證述內容，均與其於九十五年七月
    九日凌晨三時十分即案發後警詢時，以及同年七月二十四日
    臺灣臺南地方法院檢察署檢察事務官詢問時之證述內容均屬
    一致，並未增、減、匿、飾，且對於本案案發過程之細節、
    經過均能詳實連貫之證述，應屬可信，則依其前開證述內容
    ，足徵員警己○○因被告無故於道路上攔阻證人乙○○車輛
    後，依法執行公務下車勸導，並未阻擋被告返家之去路，卻
    遭被告無故拉扯衣襟之強暴手段，致摔倒在地，其所配備之
    錄音機亦因而掉落地面，而遭被告取走攜入屋內，被告再自
    屋內持不詳材質之棍子外出揮舞等情明確。
三、又質之證人即員警己○○於本院審理時亦到庭證稱：「（九
    十五年七月九日凌晨和緯派出所是否有接到丁○○、乙○○
    報案）是乙○○到和緯派出所說丁○○跟蹤他並打他」、「
    （乙○○報案後，你如何處理）我與丙○○到現場」、「（
    到現場發生何事）我跟乙○○車後過去，到巷子時，丁○○
    已站在路中間，我與丙○○下車處理。我勸阻丁○○，丁○○很不高興，並大聲說那是他家，但我們並未進入他家，我
    們是在馬路上。我當時有告訴丁○○，我們在處理公務，並
    在錄音，丁○○很不高興，就用手拉我胸前衣襟，我往前跌
    倒，錄音機掉在地上，膝蓋有處擦傷，丁○○說錄音機掉在
    他家，就是他的，不還我，就拿錄音機往他家進去。我受傷
    後就到車上通知線上警網過來，並報告和緯派出所所長，所
    長有過來」、「（案發時，有無穿制服）有」、「（在路中
    間處理時，有無擋住他的路，導致他無法回家）不會」、「
    （警網來前，發生何事）丁○○拿我錄音機後，有進入家中
    拿類似鐵器東西揮舞，叫我不要過去」等語明確，核與證人
    乙○○前開證述內容相符，另輔以警卷所附之照片顯示證人
    己○○所受傷勢、配備、衣著毀損等情以觀，益證證人己○○前開證述非虛，是以，被告抗辯未對員警施以強暴行為顯
    非實情，不足採信。
四、再佐以被告與員警己○○於案發當時均在現場，被告對於員
    警己○○受傷情形，錄音機掉落地面後，將錄音機拾起攜入
    屋內，並持棍子揮舞等情亦不否認，而徵之員警己○○站立
    之位置並未阻擋被告返家去路，員警己○○亦僅在進行勸導
    ，並無任何逮捕、攻擊被告之行為，何以員警己○○會無故
    摔倒在地，配備之錄音機亦掉落地面，足徵被告確有出手拉
    扯員警己○○無疑。而被告於案發當時，即發現員警己○○
    配備之錄音機掉落在地，卻逕自拾起攜入屋內不願歸還，何
    來無法確認錄音機乃員警己○○持有之情，再者，被告若未
    對員警己○○有何不法行為，逕自入屋即可，何需入屋後仍
    持棍子外出揮舞等情，另考之本院勘驗逮捕被告過程蒐證錄
    影光碟內容，被告於案發後，支援警力到場，員警仍繼續勸
    導被告歸還錄音機，而被告卻一再拒卻，並不斷持棍子揮舞
    、大聲叫罵、丟擲不詳物品等情，此有勘驗筆錄一份在卷可
    稽（本院卷第六七至六八頁），倘被告未為任何不法行為，
    何以面對員警到場柔性勸導仍如此抗拒，以上，亦證被告前
    開辯詞顯有違常情，而屬狡辯之詞，無足採信。
五、另被告聲請傳訊之證人即被告之弟戊○○，同於本院審理時
    到庭具結證述：「（丁○○與乙○○發生衝突過程，你是否
    在場）沒有」、「（丁○○與己○○發生衝突過程，你是否
    在場）沒有」、「（你回到家時，是和緯派出所已派多名警
    員到場）是」、「（是何人通知你回家）我剛好要回家，沒
    有人通知我」、「（九十五年七月九日凌晨，你哥哥丁○○
    與警員發生糾紛時，你何時到家）我回到家已有二十多名警
    員在場，身後藏有木棍」、「（回到家看到何事）警員跟我
    說他的錄音機在屋內，要我拿出來還他，我說好，我哥哥就
    從屋內還錄音機拿給我，我再交給其中一名警員」、「（你
    向你哥哥要錄音機時，他在做何事）就在家中」、「（當時
    警員在何處）都在屋外」、「（警員為何會進入屋內逮捕丁○○）我不知道。我當時在二樓。我還錄音機後就到二樓我
    房間。我之後會下樓是聽到我們家的門被踹的聲音，有六、
    七名警員說要以現行犯逮捕我哥哥。之後他們將我哥哥帶到
    和緯派出所」等語明確，然因證人戊○○於被告與證人乙○○、己○○發生衝突過程中，均未在場，故無法據此推翻前
    開證人乙○○、己○○證述內容之可信性，反之，依證人戊○○之前開證述，並輔以證人己○○於本院之證述內容，以
    及本院勘驗逮捕被告過程蒐證錄影光碟結果，足證被告確因
    犯妨害公務，而遭臺南市警察局第五分局和緯派出所員警依
    逮捕現行犯之規定，執行逮捕被告之程序至明，足證被告辯
    稱員警無故進入其居所逮捕云云，同屬事後卸責之詞，委無
    可採。
六、綜上各節相互參照，員警己○○身著制服保護陪同證人乙○○返家之執行公務期間，被告對員警己○○施以拉扯衣襟之
    強暴行為，致員警己○○前傾摔倒在地之犯行，事證已臻明
    確，被告前開所辯均不足採信，是以，被告妨害公務之犯行
    ，洵堪認定。
七、至證人即警員丙○○於本院證述因被告至派出所報案水銀燈
    照射他家，妨害安寧，始到場處理等語，核與警卷所附臺南
    市警察局第五分局受理各類案件紀錄表所示民眾於九十五年
    六月二十九日報案被告於前開居所酒後妨害安寧一案相符，
    故其證述內容，顯非本案案發經過，而無法採認，併此敘明
    。
參、論罪科刑
一、按刑法第一百三十五條第一項之妨害公務罪，以行為人對於
    公務員依法執行職務時，施以強暴、脅迫，即屬當之；所稱
    「強暴」，係指一切有形力即物理力之行使而言，不問其係
    對人或對物為之均包括在內；所稱「脅迫」，則指以侵害生
    命、身體、自由、名譽、財物之不法為目的之意思，通知對
    方足使其生恐怖之心之一切行為而言（最高法院八十二年度
    臺上字第六０八號判例要旨參照），查被告拉扯執行公務之
    員警己○○衣襟，致其重心不穩前傾摔倒在地而受有左膝傷
    害等情，依前開說明，自屬行使有形力量之強暴行為，是以
    ，核被告前開所為，係犯刑法第一百三十五條第一項之妨害
    公務罪。
二、原審以被告罪證明確，依刑事訴訟法第四百四十九條第一項
    前段、第四百五十四條第二項，刑法第一百三十五條第一項
    、第四十一條第一項前段，刑法施行法第一條之一第一項、
    第二項前段之規定，逕以簡易判決判處被告有期徒刑三月，
    並諭知易科罰金之折算標準，本院經核其認事用法，均無不
    當，量刑亦屬妥適，應予維持。至上訴意旨以原審認事用法
    有誤，並執前詞為由否認犯行，指摘原判決不當，為無理由
    ，應予駁回。
據上論斷，應依刑事訴訟法第四百五十五條之一第一項、第三項
、第三百六十八條，判決如主文。
案經檢察官甲○到庭執行職務。
中　　華　　民　　國　　96　　年　　5　　月　　17　　日
               刑事庭第四庭    審判長法    官  陳志成
                                     法    官  楊佳祥
                                     法    官  黃欣怡
以上正本證明與原本無異。
不得上訴。
　　　　　　　　　　　　　　　　　　 書 記 官  陳怡吟
中　　華　　民　　國　　96　　年　　5　　月　　17　　日
中華民國刑法第135條
（妨害公務執行及職務強制罪）
對於公務員依法執行職務時，施強暴脅迫者，處 3 年以下有期徒
刑、拘役或 3 百元以下罰金。
意圖使公務員執行一定之職務或妨害其依法執行一定之職務或使
公務員辭職，而施強暴脅迫者，亦同。
犯前二項之罪，因而致公務員於死者，處無期徒刑或 7 年以上有
期徒刑；致重傷者，處 3 年以上、 10 年以下有期徒刑。
